---
title: "Elecciones regionales Colombia 2023 - Extracción de datos"
author: "Sidereus"
lang: es 
execute: 
  eval: true
  echo: true
  warning: false
format:
  html:
    page-layout: article
    fig-width: 6
    fig-height: 4.5
    toc: true
    toc-title: "Tabla de contenido"
    smooth-scroll: true
    code-fold: true
    df-print: paged
    toc-location: left
    number-depth: 4
    theme: yeti
    code-copy: true
    highlight-style: github
    css: estilo.css
    code-tools:
      source: true
---

```{r setup, include=FALSE}
knitr::opts_chunk$set(fig.align = "center", warning = FALSE, message = FALSE)
```

# Recursos de información

- [Elecciones locales de Bogotá de 2023](https://es.wikipedia.org/wiki/Elecciones_locales_de_Bogot%C3%A1_de_2023#)
- [Elecciones locales de Medellín de 2023](https://es.wikipedia.org/wiki/Elecciones_locales_de_Medell%C3%ADn_de_2023#)
- [Elecciones locales de Cali de 2023](https://es.wikipedia.org/wiki/Elecciones_locales_de_Cali_de_2023)
- [Elecciones locales de Barranquilla de 2023](https://es.wikipedia.org/wiki/Elecciones_locales_de_Barranquilla_de_2023)
- [Elecciones locales de Cartagena de Indias de 2023](https://es.wikipedia.org/wiki/Elecciones_locales_de_Cartagena_de_Indias_de_2023)
- [Elecciones locales de Bucaramanga de 2023](https://es.wikipedia.org/wiki/Elecciones_locales_de_Bucaramanga_de_2023)

# Bibliotecas

```{r}
library(tidyverse)
library(rvest)
```

# Funciones

- Las funciones pueden ser obtenidas en el [repositorio de Github.]()

```{r}
source("funciones-r/01-scraping/infoBogota.R", encoding = "UTF-8")
source("funciones-r/01-scraping/infoMedellin.R", encoding = "UTF-8")
source("funciones-r/01-scraping/infoCali.R", encoding = "UTF-8")
source("funciones-r/01-scraping/infoBquilla.R", encoding = "UTF-8")
source("funciones-r/01-scraping/infoCartagena.R", encoding = "UTF-8")
source("funciones-r/01-scraping/infoBucaramanga.R", encoding = "UTF-8")
```

# Fecha de encuestas

- Las encuestas tienen rango de fechas desde el 01 de agosto de 2023 hasta el 28 de octubre de 2023 (un día antes de las elecciones regionales del 2023 en Colombia).

# Extracción de datos

:::{.panel-tabset}

## Bogotá

```{r}
url_bogota <- "https://es.wikipedia.org/wiki/Elecciones_locales_de_Bogot%C3%A1_de_2023#"

tabla_bogota <- infoBogota(url = url_bogota)
tabla_bogota
```

## Medellín

```{r}
url_medellin <- "https://es.wikipedia.org/wiki/Elecciones_locales_de_Medell%C3%ADn_de_2023"

tabla_medellin <- infoMedellin(url = url_medellin)
tabla_medellin
```

## Cali

```{r}
url_cali <- "https://es.wikipedia.org/wiki/Elecciones_locales_de_Cali_de_2023"

tabla_cali <- infoCali(url = url_cali)
tabla_cali
```

## Barranquilla

```{r}
url_bquilla <- "https://es.wikipedia.org/wiki/Elecciones_locales_de_Barranquilla_de_2023"

tabla_bquilla <- infoBquilla(url = url_bquilla)
tabla_bquilla
```

## Cartagena de Indias

```{r}
url_cartagena <- "https://es.wikipedia.org/wiki/Elecciones_locales_de_Cartagena_de_Indias_de_2023"

tabla_cartagena <- infoCartagena(url = url_cartagena)
tabla_cartagena
```

## Bucaramanga

```{r}
url_bcmanga <- "https://es.wikipedia.org/wiki/Elecciones_locales_de_Bucaramanga_de_2023"

tabla_bucaramanga <- infoBucaramanga(url = url_bcmanga)
tabla_bucaramanga
```

:::

# Exportando datos

```{r, eval = FALSE}
write_csv(tabla_bogota, "datos-encuestas/tabla_bogota.csv")
write_csv(tabla_medellin, "datos-encuestas/tabla_medellín.csv")
write_csv(tabla_cali, "datos-encuestas/tabla_cali.csv")
write_csv(tabla_bquilla, "datos-encuestas/tabla_bquilla.csv")
write_csv(tabla_cartagena, "datos-encuestas/tabla_cartagena.csv")
write_csv(tabla_bucaramanga, "datos-encuestas/tabla_bucaramanga.csv")
```

