---
title: "Elecciones regionales Colombia 2023 - Análisis exploratorio de datos"
author: "Sidereus"
lang: es 
execute: 
  eval: true
  echo: true
  warning: false
format:
  html:
    page-layout: article
    fig-width: 6
    fig-height: 4.5
    fig-align: center
    toc: true
    toc-title: "Tabla de contenido"
    smooth-scroll: true
    code-fold: true
    df-print: paged
    toc-location: left
    number-depth: 4
    theme: yeti
    code-copy: true
    highlight-style: github
    css: estilo.css
    code-tools:
      source: true
---

```{r setup, include=FALSE}
knitr::opts_chunk$set(fig.align = "center", warning = FALSE, message = FALSE)
```

# Recursos de información

- [Elecciones locales de Bogotá de 2023](https://es.wikipedia.org/wiki/Elecciones_locales_de_Bogot%C3%A1_de_2023#)
- [Elecciones locales de Medellín de 2023](https://es.wikipedia.org/wiki/Elecciones_locales_de_Medell%C3%ADn_de_2023#)
- [Elecciones locales de Cali de 2023](https://es.wikipedia.org/wiki/Elecciones_locales_de_Cali_de_2023)
- [Elecciones locales de Barranquilla de 2023](https://es.wikipedia.org/wiki/Elecciones_locales_de_Barranquilla_de_2023)
- [Elecciones locales de Cartagena de Indias de 2023](https://es.wikipedia.org/wiki/Elecciones_locales_de_Cartagena_de_Indias_de_2023)

# Bibliotecas

```{r}
library(tidyverse)
library(splines)
library(broom)
library(glue)
library(corrr)

theme_set(theme_minimal())
```

# Funciones

- Las funciones pueden ser obtenidas en el [repositorio de Github.](https://github.com/Edimer/votaciones-colombia-2023/tree/main/funciones-r/02-exploratorio)

```{r}
source("funciones-r/02-exploratorio/distPlot.R", encoding = "UTF-8")
source("funciones-r/02-exploratorio/seriePlot.R", encoding = "UTF-8")
source("funciones-r/02-exploratorio/seriePlotIndividual.R", encoding = "UTF-8")
source("funciones-r/02-exploratorio/distPlotIndividual.R", encoding = "UTF-8")
source("funciones-r/02-exploratorio/corPlot.R", encoding = "UTF-8")
```

# Datos

- Los datos pueden ser descargados del [repositorio de Github.](https://github.com/Edimer/votaciones-colombia-2023/tree/main/datos-encuestas)

```{r}
tabla_bogota <-
  read_csv("datos-encuestas/tabla_bogota.csv")
tabla_medellin <-
  read_csv("datos-encuestas/tabla_medellín.csv")
tabla_cali <-
  read_csv("datos-encuestas/tabla_cali.csv")
tabla_bquilla <-
  read_csv("datos-encuestas/tabla_bquilla.csv")
tabla_cartagena <-
  read_csv("datos-encuestas/tabla_cartagena.csv")
tabla_bucaramanga <-
  read_csv("datos-encuestas/tabla_bucaramanga.csv")
```

- Asigno las tablas a una lista para poder identificarlas a través del nombre de la ciudad:

```{r}
lista_tablas <- list(
  bogota = tabla_bogota,
  medellin = tabla_medellin,
  cali = tabla_cali,
  bucaramanga = tabla_bucaramanga,
  cartagena = tabla_cartagena,
  barranquilla = tabla_bquilla
)
```


# Intención de voto todos

:::{.panel-tabset}

## Bogotá

```{r}
distPlot(ciudad = "bogota", tablas = lista_tablas)
```

## Medellín

```{r}
distPlot(ciudad = "medellin", tablas = lista_tablas)
```

## Cali

```{r}
distPlot(ciudad = "cali", tablas = lista_tablas)
```

## Bucaramanga

```{r}
distPlot(ciudad = "bucaramanga", tablas = lista_tablas)
```

## Barranquilla

```{r}
distPlot(ciudad = "barranquilla", tablas = lista_tablas)
```

## Cartagena

```{r}
distPlot(ciudad = "cartagena", tablas = lista_tablas)
```

:::

# Intención de voto individual

:::{.panel-tabset}

## Bogotá

- Ejemplo con candidato Oviedo.

```{r}
distPlotIndividual(ciudad = "bogota",
                   candidato = "Oviedo",
                   tablas = lista_tablas)
```


## Medellín

- Ejemplo con candidato Gutiérrez

```{r}
distPlotIndividual(ciudad = "medellin",
                   candidato = "Gutiérrez",
                   tablas = lista_tablas)
```

## Cali

- Ejemplo con candidato Alejandro Eder

```{r}
distPlotIndividual(ciudad = "cali",
                   candidato = "Alejandro Eder",
                   tablas = lista_tablas)
```

## Bucaramanga

- Ejemplo con candidato Horacio Serpa

```{r}
distPlotIndividual(ciudad = "bucaramanga",
                   candidato = "Horacio Serpa",
                   tablas = lista_tablas)
```

## Barranquilla

- Ejemplo con candidato Alejandro Char

```{r}
distPlotIndividual(ciudad = "barranquilla",
                   candidato = "Alejandro Char",
                   tablas = lista_tablas)
```

## Cartagena

- Ejemplo con candidato Dumek Turbay

```{r}
distPlotIndividual(ciudad = "cartagena",
                   candidato = "Dumek Turbay",
                   tablas = lista_tablas)
```

:::

# Tendencias todos los candidatos

:::{.panel-tabset}

## Bogotá

```{r}
#| column: screen-inset-right
#| fig-width: 9
#| fig-height: 6.5
seriePlot(ciudad = "bogota", tablas = lista_tablas)
```

## Medellín

```{r}
#| column: screen-inset-right
#| fig-width: 9
#| fig-height: 6.5
seriePlot(ciudad = "medellin", tablas = lista_tablas)
```

## Cali

```{r}
#| column: screen-inset-right
#| fig-width: 9
#| fig-height: 6.5
seriePlot(ciudad = "cali", tablas = lista_tablas)
```

## Bucaramanga

```{r}
#| column: screen-inset-right
#| fig-width: 9
#| fig-height: 6.5
seriePlot(ciudad = "bucaramanga", tablas = lista_tablas)
```

## Barranquilla

```{r}
#| column: screen-inset-right
#| fig-width: 9
#| fig-height: 6.5
seriePlot(ciudad = "barranquilla", tablas = lista_tablas)
```

## Cartagena

```{r}
#| column: screen-inset-right
#| fig-width: 9
#| fig-height: 6.5
seriePlot(ciudad = "cartagena", tablas = lista_tablas)
```

:::

# Tendencias individuales

:::{.panel-tabset}

## Bogotá

- Ejemplo con candidato Oviedo.

```{r}


seriePlotIndividual(ciudad = "bogota",
                    candidato = "Oviedo",
                    tablas = lista_tablas)
```

## Medellín

- Ejemplo con candidato Gutiérrez

```{r}
seriePlotIndividual(ciudad = "medellin",
                    candidato = "Gutiérrez",
                    tablas = lista_tablas)
```

## Cali

- Ejemplo con candidato Alejandro Eder

```{r}
seriePlotIndividual(ciudad = "cali",
                    candidato = "Alejandro Eder",
                    tablas = lista_tablas)
```

## Bucaramanga

- Ejemplo con candidato Horacio Serpa

```{r}
seriePlotIndividual(ciudad = "bucaramanga",
                    candidato = "Horacio Serpa",
                    tablas = lista_tablas)
```

## Barranquilla

- Ejemplo con candidato Alejandro Char

```{r}
seriePlotIndividual(ciudad = "barranquilla",
                    candidato = "Alejandro Char",
                    tablas = lista_tablas)
```

## Cartagena

- Ejemplo con candidato Dumek Turbay

```{r}
seriePlotIndividual(ciudad = "cartagena",
                    candidato = "Dumek Turbay",
                    tablas = lista_tablas)
```

:::

# Correlaciones de intención de voto

:::{.panel-tabset}

## Bogotá

```{r}
#| column: screen-inset-right
#| fig-width: 8
#| fig-height: 6
corPlot(ciudad = "bogota", tablas = lista_tablas)
```

## Medellín

```{r}
#| column: screen-inset-right
#| fig-width: 9
#| fig-height: 6.5
corPlot(ciudad = "medellin", tablas = lista_tablas)
```

## Cali

```{r}
#| column: screen-inset-right
#| fig-width: 9
#| fig-height: 6.5
corPlot(ciudad = "cali", tablas = lista_tablas)
```

## Bucaramanga

```{r}
#| column: screen-inset-right
#| fig-width: 9
#| fig-height: 6.5
corPlot(ciudad = "bucaramanga", tablas = lista_tablas)
```

## Barranquilla

```{r}
#| column: screen-inset-right
#| fig-width: 9
#| fig-height: 6.5
corPlot(ciudad = "barranquilla", tablas = lista_tablas)
```

## Cartagena

```{r}
#| column: screen-inset-right
#| fig-width: 9
#| fig-height: 6.5
corPlot(ciudad = "cartagena", tablas = lista_tablas)
```

:::